臺灣板橋地方法院刑事判決　　　　　　　　　　　　　九十三年度交易字第二六號
　　公　訴　人　臺灣板橋地方法院檢察署檢察官
　　被　　　告　丁○○
　　選任辯護人　丙○○律師
右列被告因過失致死等案件，經檢察官提起公訴（九十二年度偵字第八八七五號），
本院依簡式審判程序，判決如左：
    主  文
丁○○服用酒類，不能安全駕駛動力交通工具而駕駛，處有期徒刑肆月；又因過失致
人於死，處有期徒刑拾月。應執行有期徒刑壹年。
    事  實
一、丁○○明知駕駛動力交通工具前不得飲用酒類，於民國九十二年四月二十七日晚
    間十時四十分許，參加喜宴飲用酒類後，已不勝酒力而不能安全駕駛動力交通工
    具，在臺北縣三重市○○路○段四○六號之一前，竟執意駕駛其所有車牌號碼Ａ
    Ｙ─五○七三號自小客車，欲將原停放於人行道上之前揭自小客車，倒車後駛往
    喜宴場所。其復明知除酒後不得駕車之外，駕車起步前亦應注意前後左右有無障
    礙或車輛行人，並應讓行進中之車輛行人優先通行之交通安全規定，而依當時天
    候晴，現場為有照明設施之市區乾燥柏油、無缺陷、直線路面，無障礙物，視距
    良好等情形，並無不能注意之情事，竟貿然倒車駛入北向之臺北縣三重市○○路
    ○段外側車道。適有由卓福南騎乘之車牌號碼ＧＡＥ─一二一號重型機車，後座
    搭載其配偶甲○○，沿重新路五段往北方向駛來，見狀後雖緊急偏向左方閃躲，
    惟仍遭倒車中之丁○○前揭自小客車撞擊，復適有黃閔裕（另經為不起訴處分）
    駕駛車牌號碼三Ｖ─七九六○號自小客車，右前乘客座並搭載其女友林玉雀，由
    同方向沿重新路五段內側車道駛來。卓福南因遭丁○○之自小客車撞擊而彈起，
    從黃閔裕自小客車右前輪上方車殼翻滾觸擊該自小客車之前擋風玻璃右側及上頂
    ，再翻落地面；至甲○○及其乘坐之重型機車則遭丁○○之自小客車撞擊後，復
    而與行進中之黃閔裕自小客車右後輪上方車殼發生撞擊而倒地。黃閔裕之自小客
    車則於此事故中，緊急煞車並向右迴轉，使得車頭轉向原行進方向之右後方。至
    丁○○持續倒退中之自小客車則復擦撞到黃閔裕自小客車後方由王宗瑞駕駛之車
    牌號碼九Ｋ─六二五九號自小客車左前大燈底下之保險桿，直至撞擊北向重新路
    五段道路中間安全島水泥護欄始猝然停滯。丁○○於倒車後，察覺車後發生撞擊
    後，仍承前揭酒後駕車犯意，又踩踏自小客車油門往原來之人行道上前進，直至
    又撞擊北向重新路五段路旁之變壓電箱方停止。致卓福南雖經送衛生署臺北醫院
    ，惟仍因受有全身多處外傷（含右額部、頦部挫傷、頦部裂傷、右肩胛挫傷等傷
    害）、肋骨骨折併血胸、氣胸致死；甲○○則受有右下腿脛骨、腓骨骨折、門齒
    創傷性鬆動、右膝不穩定等傷害。經警前往處理，查驗丁○○呼氣酒精濃度高達
    ○‧七九ｍｇ／Ｌ。
二、案經臺灣板橋地方法院檢察署檢察官相驗及卓福南之兄乙○○、甲○○訴由臺北
    縣政府警察局三重分局報告臺灣板橋地方法院檢察署檢察官偵查起訴。本院於準
    備程序進行中，丁○○就被訴事實為有罪之陳述，經告知簡式審判程序之旨，並
    聽取各當事人之意見後，裁定進行簡式審判程序。
    理???
一、右揭事實，業據被告丁○○於本院審理時坦承不諱，與告訴人甲○○於警詢及偵
    查時指訴之情節、證人黃閔裕、王宗瑞於警詢、偵查中、證人林玉雀於警詢中證
    述之情節互核大致相符，且有道路交通事故調查報告表一份（附有被告酒精測試
    值紀錄紙、汽車駕駛人酒後生理協調平衡檢測紀錄卡、測試觀察紀錄表）、現場
    及車損照片三十六幀、臺灣板橋地方法院檢察署檢察官事故現場暨車損情況勘驗
    筆錄（九十二年四月三十日）及所附照片十九張附卷可稽。又告訴人甲○○因被
    告前揭犯行受有右下腿脛骨、腓骨骨折、門齒創傷性鬆動、右膝不穩定等傷害，
    有臺北縣立三重醫院診斷證明書、長庚醫院之診斷證明書各一紙在卷可稽；被害
    人卓福南因本件車禍死亡之事實，復有臺灣板橋地方法院檢察署驗斷書、同署相
    驗屍體證明書、相驗勘驗筆錄、相驗照片十四張可佐。按汽車駕駛人飲用酒類後
    ，其吐氣所含酒精濃度超過每公升○．二五毫克以上者，不得駕車；又汽車行車
    起步前，應注意前後左右有無障礙或車輛行人，並應讓行進中之車輛行人優先通
    行。道路交通安全規則第一百十四條第二款、第八十九條第一項第六款分別定有
    明文，此為被告應注意之事項。而被告於員警到場處理並實施酒精測試時，呼氣
    酒精濃度高達○‧七九ｍｇ／Ｌ，且於進行酒後生理協調平衡檢測時對各項檢測
    均不合格，有前揭被告酒精測試值紀錄紙、紀錄卡可稽，足認被告確於服用酒類
    後，已不能安全駕駛動力交通工具。又本件車禍發生時，天候晴，現場為有照明
    道路交通事故調查報告表各項記載足供參考，依當時情形應無不能注意之情事。
    被告竟疏未注意，貿然自人行道上倒車至外側車道，致被害人猝不及防，雖緊急
    偏向左方閃躲，惟仍遭撞擊後殞命，被告就本件車禍之發生確有過失甚明。而
    本件經送臺灣省臺北縣區車輛行車事故鑑定委員會鑑定結果，認為被告酒後酒精
    濃度超過標準駕駛自小客車，倒車時未讓車道上行駛之車輛先行為肇事原因，被
    害人卓福南駕駛普通重機車、證人黃閔裕駕駛自小客車與證人王宗瑞駕駛自小客
    車均無肇事因素；再經送臺灣省車輛行車事故覆議鑑定委員會鑑定結果，仍維持
    原鑑定意見，認為被告酒後酒精濃度過量駕駛自小客車，倒車時未讓車道上行駛
    之車輛先行，並衍生連環肇事，為肇事原因，有臺灣臺北縣區車輛行車事故鑑定
    委員會九十二年七月二十八日北鑑字第九二○八九九號鑑定書、臺灣省車輛行車
    事故覆議鑑定委員會九十二年十月二十八日府覆議字第九二一一○五三號鑑定書
    在卷可稽。且被告前開過失行為與告訴人受傷、被害人之死亡間復有相當因果關
    係，亦可認定。綜上所述，足認被告前揭自白與事實相符，堪予採信。本件事證
    明確，被告過失犯行已堪認定，自應依法論科。
二、核被告所為，係犯刑法第一百八十五條之三酒後駕車罪、同法第二百七十六條第
    一項之過失致死罪、同法第二百八十四條第一項前段之過失傷害罪。被告於酒後
    駕車肇事致人受傷、死亡，應依道路交通管理處罰條例第八十六條第一項之規定
    ，就過失致死罪、過失傷害罪部分均加重其刑。被告以一行為觸犯過失致死罪、
    過失傷害罪二罪名，為想像競合犯，應從一重論以過失致死罪。其所犯前揭過失
    致死、酒後駕車二罪，犯意不同，行為互殊，應分論併罰。爰分別審酌被告參加
    喜宴後，漠視法令限制，於酒後貿然駕車，因其輕忽造成連串事故，致告訴人受
    傷嚴重、被害人因而死亡無可回復之結果，導致被害人家屬鉅大之心理痛苦，迄
    今猶未與告訴人達成和解，應予非難，兼衡其犯後於本院審理中坦認犯行，案發
    後即籌措現金，對被害人家屬分次進行賠償，顯示並未規避責任，僅陳稱因收入
    有限，家計負擔困難，雙方認知仍有差距，始經多次協調，仍難與被害人達成和
    解，然其犯後態度尚稱良好等一切情狀，本院認為檢察官就被告所犯過失致死罪
    部分求處有期徒刑一年二月，似屬過重，宜分別量處如主文所示之刑，並定其應
    執行刑，以示警懲。
據上論斷，應依刑事訴訟法第二百七十三條之一第一項、第二百九十九條第一項前段
，刑法第一百八十五條之三、第二百七十六條第一項、第二百八十四條第一項前段、
第五十五條、第五十一條第五款，道路交通管理處罰條例第八十六條第一項，罰金罰
鍰提高標準條例第一條前段，判決如主文。
本案經檢察官楊仲農到庭執行職務。
中　　　華　　　民　　　國　　九十三　　年　　　十　　　月　　 十五 　　日
                                臺灣板橋地方法院交通法庭
                                      法  官  王  偉  光
右正本證明與原本無異。
如不服本判決，應於判決送達後十日內向本院提出上訴狀 (應附繕本)，上訴於臺灣
高等法院。
                                      書記官  陳  怡  君
中　　　華　　　民　　　國　　九十三　　年　　　十　　　月　 　十八 　　日
附錄本案論罪科刑法條全文：
中華民國刑法第一百八十五條之三
服用毒品、麻醉藥品、酒類或其他相類之物，不能安全駕駛動力交通工具而駕駛者，
處一年以下有期徒刑、拘役或三萬元以下罰金。
中華民國刑法第二百七十六條
因過失致人於死者，處二年以下有期徒刑、拘役或二千元以下罰金。
從事業務之人，因業務上之過失犯前項之罪者，處五年以下有期徒刑或拘役，得併科
三千元以下罰金。
中華民國刑法第二百八十四條
因過失傷害人者，處六月以下有期徒刑、拘役或五百元以下罰金，致重傷者，處一年
以下有期徒刑、拘役或五百元以下罰金。
從事業務之人，因業務上之過失傷害人者，處一年以下有期徒刑、拘役或一千元以下
罰金，致重傷者，處三年以下有期徒刑、拘役或二千元以下罰金。
